最高法院刑事判決　　　　　　　　　　　　　　　八十六年度台上字第五四六九號
　　上　訴　人　甲○○
右上訴人因貪污案件，不服台灣高等法院中華民國八十六年一月二十三日第二審判決
（八十五年度上訴字第七九一號，起訴案號：台灣桃園地方法院檢察署八十三年度偵
字第一二六五七號），提起上訴，本院判決如左：
    主  文
原判決撤銷，發回台灣高等法院。
    理  由
本件原判決認定上訴人甲○○為雷機實業股份有限公司（下稱雷機公司）拖吊車司機
；該公司受桃園縣環境保護局（下稱環保局）委託，辦理桃園縣之廢棄汽機車拖吊處
理工作。上訴人係受公務機關委託承辦公務之人，竟意圖為自己不法之所有，並基於
概括之犯意，利用其為環保局所委託之廢棄車輛拖吊之便，先於民國八十一年十一月
間，在桃園縣新屋鄉九斗村三鄰十之一號雷機公司之廢棄車保管場內，竊取何文釧所
有，於同月間在中壢市○○○路○段第一士校門口由不詳之人吊走，置放上開保養廠
內之汽車上所懸掛之ＫＪ－八六一二號車牌二面，準備日後懸掛於其所拖吊之汽車上
使用。上訴人嗣於八十二年初在中壢市○○路五三巷二十七號前執行拖吊李麗玉所有
引擎號碼Ｚ000000000號之自用小客車時，又將該職務上持有，非公用而屬
私有之小客車侵占入己，並將上開竊得之車牌懸掛於此車後，供己出入使用。又於八
十三年二月間，在同市○○○路拖吊車牌000－0000號黃東祥所有之自用小貨
車時，基於同一概括犯意將其職務上所持有非公用而屬私有之該小貨車侵占入己，拖
往新屋鄉九斗村二鄰三十四號友人張花盛所經營之汽車修理廠寄放（張花盛不知係贓
物，經檢察官為不起訴處分），供日後使用。上訴人又基於同上之竊盜概括犯意，於
八十三年七月間，在上開雷機公司廢棄車保管場內，趁管理主任巫清詔不注意之際，
發動引擎號碼ＹＬＮ－三一一ＬＢ○○五九五號林明生所有之廢棄自用小客車一輛竊
取該車，得手後駛往不知情之張花盛同上汽車修理廠寄放。上開三部汽車價值各約新
台幣（下同）一千元。迄八十三年十月十五日晚間八時三十分許，在新屋鄉○○○路
○段二七八巷巷口為警查獲等情。因而撤銷第一審之科刑判決，改判論處上訴人連續
受公務機關委託承辦公務之人，侵占職務上持有非公用私有財物罪刑。固非無見。惟
查：(一)刑法上之牽連犯，以犯一罪，而其方法或結果之行為犯他罪名者，方屬相當。
所謂方法結果，須在客觀上犯他罪係為犯本罪之手段，或犯本罪之行為結果另犯他一
罪名，不以行為人主觀之意思為準。上訴人竊取何文釧之二面車牌及林明生之小客車
之行為，並非侵占李麗玉之小客車及黃東祥之小貨車之必要手段或當然結果，亦即上
訴人犯該二罪間並無直接密切之牽連關係，該二罪之行為各自獨立存在，性質上不能
併存，殊難謂為成立牽連犯。雖上訴人於竊得何文釧之車牌後懸掛在李麗玉之小客車
上使用，惟此乃竊盜、侵占行為完成後使用贓物之行為，與犯罪行為本身無關。原判
決以上訴人所犯竊盜罪與侵占職務上持有非公用私有財物罪間有方法結果之牽連關係
，從一重之侵占職務上持有非公用私有財物罪處斷，其適用法則已有不當。(二)有罪之
判決書，應記載對於被告有利之證據不採納之理由，如漏未記載，即有判決不載理由
之違背法令，刑事訴訟法第三百十條第二款、第三百七十九第十四款規定甚明。證人
張花盛於警訊中固供證：黃東祥所有之小貨車及林明生所有之小客車係上訴人竊來寄
放在伊所經營之汽車修理廠內委託伊保管云云（見偵卷第六頁背面）。然於原審中卻
改稱：「（上訴人所寄放之小貨車、小客車）是（我偷的），小貨車是在中央西路偷
的，小客車在第一士校那邊偷的」等語（見原審卷第七四頁）。前後兩歧，原審捨後
供而不採，認前供為可信，卻未說明其理由，遽行判決亦有理由不備之可議。以上為
上訴意旨所指摘及本院得依職權調查之事項，應認原判決有發回更審之原因。雷機公
司與環保局訂約拖吊處理廢棄汽機車工作，上訴人為該公司拖吊車司機，辦理上開拖
吊處理工作，固不爭執。但環保局之拖吊廢棄汽機車之法律根據為何？雷機公司之依
約受託處理上項工作，何以具行使公權力性質，而應受貪污治罪條例第二條後段規定
之規範？發回時併希注及之。
據上論結，應依刑事訴訟法第三百九十七條、第四百零一條，判決如主文。
中      華      民      國    八十六    年      九      月     十二     日
                              最高法院刑事第八庭
                                  審判長法官  紀  俊  乾
                                        法官  楊  商  江
                                        法官  黃  正  興
                                        法官  楊  文  翰
                                        法官  賴  忠  星
      右正本證明與原本無異
                                              書  記  官
中      華      民      國    八十六    年      九      月     十九     日
